【裁判字號】    98,自,12
【裁判日期】    980731
【裁判案由】    誣告
【裁判全文】
臺灣高雄地方法院刑事判決                98年度自字第12號
自  訴  人  甲○○
被      告  乙○○
上列被告因誣告案件，經自訴人提起自訴，本院判決如下：
    主  文
本件自訴不受理。
    理  由
一、自訴意旨略以: 被告乙○○與自訴人甲○○雙方前因住處共
    同壁之地界事宜屢有爭執，被告為圖報復，竟自民國88年間
    某日起，經常於其房屋頂樓共同壁內雙方所使用排水管之排
    水口投入異物以阻塞排水管，造成自訴人屋內積水，自訴人
    為求舉証，乃於96年10月15日於自宅頂樓上架設錄影監視器
    ，對準被告屋頂露台之排水口監視錄影取証，以嚇阻被告再
    次阻塞排水口。詎被告明知該錄影監視器所監視之處所並非
    私密空間，竟於96年10月16日上午11時許，基於使自訴人受
    刑事追訴處罰之意圖，故意偽造証據，而變更該監視器所監
    視之處所樣貌，以紙罩、布簾搭蓋「靜修室」，使原來空蕩
    之屋頂露台監視器所監視之現狀變更為有「靜修室」之存在
    ，企圖造成該處為其私密空間之假象，並於96年10月間就自
    訴人上開架設監視器錄影之行為，以妨害其私密為由對自訴
    人提起妨害秘密之告訴，案經台灣高雄地方法院檢察署以97
    年偵字第4823號為不起訴之處分確定。被告復於97年10月間
    ，基於使自訴人受刑事追訴處罰之意圖，再次於其住處頂樓
    露台上開錄影監視器所監視之下方處，以黑色塑膠布搭蓋其
    自稱之「靜修室」，企圖造成錄影監視器所監視之下方為其
    私密空間之假象，並加以拍照取証，就自訴人上開架設監視
    器錄影之行為，再次向台灣高雄地方法院檢察署對自訴人提
    起妨害秘密之告訴，案經該署分案受理展開偵查，並於97
    年11月28日以97年偵字第31921 號為不起訴之處分確定。則
    被告明知其住處頂樓露台非屬私密空間，竟於自訴人設置該
    器材後，意圖使自訴人受刑事處分，刻意在監視器監視之位
    置，搭蓋其所謂之「靜思房」，變更現場原狀，並拍攝取得
    現場照片做為証據，對自訴人提起妨害秘密之告訴之証據，
    被告顯然偽造証據進而為誣告行為，已觸犯刑法第169 條第
    2 項之偽造證據誣告罪。
二、按提起自訴，應委任律師行之。自訴人未委任代理人，法院
    應定期間以裁定命其委任代理人；逾期仍不委任者，應諭知
    不受理之判決，並得不經言詞辯論為之，刑事訴訟法第343
    條、第319 條第2 項、第329 條第2 項及第307 條分別定有
    明文。
三、查自訴人提起本件自訴時，雖有委任律師為代理人，惟嗣即
    解除委任，此有98年7 月1 日刑事解除委任陳報狀在卷可稽
    ，其未委任律師為代理人，經本院於98年7 月7 日裁定命其
    於收受送達後5 日內委任律師為自訴代理人，並將委任狀送
    達本院，該裁定並於98年7 月17日合法送達自訴人，此有補
    正裁定、本院送達證書在卷可稽。惟自訴人並未於期限內委
    任律師為自訴代理人，揆諸前揭規定，爰不經言詞辯論，逕
    諭知不受理之判決。
據上論斷，依刑事訴訟法第343 條、第329 條第2 項、第307 條
，判決如主文。
中    華    民    國    98    年    7     月    31    日
                    刑事第十八庭  審判長法  官 蔡廣昇
                                        法  官 周佳佩
                                        法  官 黃繼瑜
以上正本證明與原本無異。
如不服本裁定，應於送達後5日內，向本院提出抗告狀。
中    華    民    國    98    年    7     月    31    日
                                        書記官 蔡淑貞


司法院資訊處製作；財團法人民間司法改革基金會備份。
